臺灣高等法院刑事判決　　　　　　　　99年度上訴字第4067號
上　訴　人
即　被　告　張健雄
選任辯護人　邱鎮北律師
上列上訴人因違反毒品危害防制條例等案件，不服臺灣桃園地方
法院99年度訴字第721號，中華民國99年9月30日第一審判決（起
訴案號：臺灣桃園地方法院檢察署99年度偵字第18006號），提
起上訴，本院判決如下：
    主  文
原判決關於第二次販賣第二級毒品及定執行刑部分，均撤銷。
張健雄販賣第二級毒品，累犯，處有期徒刑年捌月，扣案之甲
基安非他命貳包（驗餘淨重捌點貳壹公克）均沒收銷燬之，
扣案之行動電話壹支（含門號Ｚ000000000號SIM卡壹
張）、毒品外包裝袋肆拾個及新臺幣壹仟元均沒收。
其他上訴駁回。
張健雄上開撤銷改判部分與上訴駁回所處之徒刑（即販賣第二級
毒品，處有期徒刑年捌月）部分，主刑部分應執行有期徒刑柒
年。
    事  實
一、張健雄前於民國93年間因轉讓毒品案件，經法院判處有期徒
    刑2年確定，於95年1月20日假釋期滿執行完畢。詎仍不知悔
    改，明知甲基安非他命為毒品危害防制條例所規範之第二級
    毒品，依法不得販賣、轉讓及持有之，竟基於販賣第二級毒
    品以營利之犯意，於游進益99年6月28日晚間持門號0000000
    000號行動電話撥打其申辦使用之門號0000000000號行動電
    話時談妥購買甲基安非他命一事，而由游進益於同日晚間11
    時許，至張健雄住處附近即桃園縣中壢市○○○街52號前，
    由張健雄交付甲基安非他命1小包予游進益並收取新臺幣（
    下同）500元。張健雄另基於販賣之營利意圖，於99年7月4
    日晚間，游進益持上開行動電話撥打其所使用之前揭行動電
    話表示欲向其購買甲基安非他命後，於同日晚間10時20分許
    ，由許金田駕車搭載游進益前往張健雄上揭住處附近，游進
    益下車走至張健雄住家門口，由張健雄在其住處前交予價值
    1,000元之甲基安非他命1小包（淨重0.47公克），並向游進
    益收取1,000元。嗣警方於99年7月4日晚間11時20分許，在
    桃園縣中壢市○○路與新生路口加油站查獲游進益、許金田
    持有毒品，扣得上開甲基安非他命1包，並據游進益、許金
    田之指訴，而循線於99年7月4日晚間11時40分許至張健雄住
    處，並由張健雄自行交出藏置於其住處車庫架子之甲基安非
    他命2包（共淨重8.24公克，驗餘淨重8.2313公克）及預備
    供分裝毒品甲基安非他命所用之分裝袋41個，警方另當場扣
    得行動電話1支（含門號0000000000號SIM卡1張）及張健雄
    販賣毒品予游進益之所得1,000元，而悉上情。
二、案經桃園縣政府警察局中壢分局報告臺灣桃園地方法院檢察
    署檢察官偵查起訴。
    理  由
一、按被告以外之人於審判外之陳述，雖不符前四條之規定，而
    經當事人於審判程序同意作為證據，法院審酌該言詞陳述或
    書面陳述作成時之情況，認為適當者，亦得為證據；當事人
    、代理人或辯護人於法院調查證據時，知有第159條第1項不
    得為證據之情形，而未於言詞辯論終結前聲明異議者，視為
    有前項之同意；刑事訴訟法第159條之5定有明文。查，本判
    決下列認定事實所引用之證據資料（包含人證與文書證據、
    物證等證據），並無證據證明係公務員違背法定程序所取得
    ；而檢察官、被告及辯護人對本院提示之卷證，亦均表示對
    於證據能力沒有意見而不予爭執，且迄至言詞辯論終結前亦
    未再聲明異議，本院審酌上開證據資料製作時之情況，尚無
    違法不當或證明力明顯過低之瑕疵，亦認以之作為證據，應
    屬適當。
二、訊據上訴人即被告張健雄固對於前揭先後交付甲基安非他命
    1包予游進益，並各收取500元及1,000元之事實坦認不諱，
    惟矢口否認有何販賣第二級毒品犯行，並辯稱：伊係因游進
    益多次至伊住處無償施用甲基安非他命，不堪負荷，遂要求
    游進益共同分擔購買毒品之費用云云。選任辯護人為被告辯
    護意旨略以：被告跟游進益交情匪淺，並多次無償請游進益
    施用甲基安非他命，但是被告後來認為因為游進益施用很多
    次，每次都是被告無償提供的，但是後來被告經濟上不能負
    擔，所以就請游進益來分擔毒品的費用，被告也沒有按照買
    賣毒品的方式來賣毒品給游進益，實際上被告給游進益毒品
    的數量也是比市價高出很多，故被告所為亦僅屬轉讓毒品犯
    行云云。經查：
  (一)前揭二次販賣第二級毒品甲基安非他命予游進益之犯罪事實
    ，業據被告於原審審理時坦承不諱（原審卷第20、21、37頁
    ），核與證人游進益、許金田於警詢及偵查中供證情節相符
    （偵查卷第16至20、23至26、52至55頁），並有0000000000
    號行動電話通聯紀錄查詢資料、0000000000號行動電話申請
    人基本資料及通聯紀錄查詢資料、刑案勘查照片在卷可按（
    偵查卷第37至44、92至95頁，原審卷第32頁），及被告供販
    毒聯絡用之行動電話1支（含0000000000號SIM卡1張）、販
    賣毒品予游進益之所得1,000元扣案可佐，且警方於游進益
    身上查扣之透明結晶物1包及於被告住處查獲之透明結晶2包
    ，經送鑑驗結果，均呈甲基安非他命陽性反應（其中1包，
    驗餘淨重0.4583公克；另2包，驗餘共淨重8.2313公克），
    有臺灣檢驗科技股份有限公司99年7月26日編號UL/2010/703
     33濫用藥物檢驗報告2份在卷可稽（偵查卷第90、91頁），
    足徵其自白與事實相符，堪採為本案認定犯罪事實之證據。
  (二)證人游進益雖於本院供證：伊於99年6月28日到被告住處，
    係要找他聊天，當時被告就拿出吸食工具，伊等2人就一起
    吸食安非他命，伊要離開時，被告就拿一些安非他命給伊，
    並說他有一些經濟困難，要伊分擔一下，因伊身上只有幾百
    元，所以伊就拿500元給被告，被告就用分裝袋倒約1公克給
    伊。又99年7月4日當天係被告先打電話給伊，伊便由朋友許
    金田開車載至被告住處，因被告家中有人，不方便施用安非
    他命，被告就到鞋櫃那邊拿出安非他命並倒在袋子裡面交予
    伊，伊便拿1,000元給被告云云。然與其於偵查中供證：伊
    於99年7月4日為警查獲之1包安非他命，係當天晚上10時餘
    許，在被告家門口，以1,000元向被告買的，而在此之前即
    同年6月28日晚上11時，地點也是在被告家門口，向被告買1
    包，之前都是被告請伊的，因被告說也要本錢，要伊付給他
    錢，所以伊只給了500元，伊2次都是用0000000000號行動電
    話撥打被告之0000000000號行動電話，伊係透過朋友介紹知
    道被告那裡有毒品，之前都是被告請的，後來被告說要本錢
    ，伊才花錢向他購買等語（偵查卷第53頁），前後陳述就其
    是否與被告共同分擔購買毒品費用或依原價向被告購買乙節
    已見相歧。且依證人游進益上開於偵查中之供證，其已明確
    陳述無償轉讓及有償價購之情形（被告此部分所犯之5次轉
    讓禁藥罪，經原審法院各判處有期徒刑七月，業據被告上訴
    於本院後撤回，已確定），自無混淆之虞。而證人許金田於
    警詢及偵查中亦供證：99年7月4日當天係游進益用他的行動
    電話撥打被告的行動電話，向被告表示要買安非他命，而後
    由伊載游進益到被告家附近，游進益就下車走到被告家門口
    ，把1,000元交給被告，被告便將伊等為警查獲之這包安非
    他命交予游進益等語（偵查卷第25、55頁）。再參以被告於
    警詢時已供承：「警方查獲游進益、許金田持有毒品後，游
    進益、許金田向警方供稱毒品是我買的。警方到我家要我到
    派出所說明，警方並要我把家裡的毒品交出來，我想既然游
    進益都被警察捉了，我自己在車庫裡的架子上取出安非他命
    及分裝袋交給警方。」、「（問：游進益、許金田昨4日晚
    到你中壢市○○街○街54號找你作何事？）他們來是要向我
    買安非他命。」、「（問：游進益、許金田除昨4日晚向你
    購買安非他命毒品外，最近一次向你購買毒品是於何時在何
    地交易？）游進益於一個星期前99年6月28日23時也是來我
    家向我買1,000元的安非他命，但他只給我500元。」、「（
    問：游進益、許金田等與你有無仇怨？）我與游進益是朋友
    ，許金田我不認識，我們沒有仇怨」等語（偵查卷第7、8頁
    ），及於偵查中坦認：「（問：你是否有販賣安非他命給游
    進益2次？）有，在6月28日晚上11點以及7月4日晚上10點21
    分在我住處跟買2 次安非他命，第一次的時候游進益只給我
    500元，第二次給我1,000元」等語（偵查卷第50、51頁）。
    足見證人游進益於偵查中供證其先後於前開時地各以500元
    及1,000元之價格向被告購買2次甲基安非他命（每次各1小
    包）乙節，應堪採信。是其於本院翻異前詞，改證稱：係與
    被告共同分擔購毒成本云云，要非可信。
  (三)復本件雖因被告否認有販賣甲基安非他命予游進益之犯行，
    致無法查知其販賣甲基安非他命之利得，惟按甲基安非他命
    毒品，本無一定之公定價格，是其各次買賣之價格，當亦各
    有差異，或隨供需雙方之資力、關係之深淺、需求之數量、
    貨源之充裕與否、販賣者對於資金之需求程度，以及政府查
    緝之態度，進而為各種不同之風險評估，而為機動性之調整
    ，是其價格標準，自非一成不變，且販賣者從各種「價差」
    或「量差」或「純度」謀取利潤方式，亦有差異，然其所圖
    利益之非法販賣行為目的，則屬相同，並無二致。因之，販
    賣利得，除經被告坦承，或因帳冊記載致價量至臻明確外，
    確實難以究其原委。然按一般民眾之普遍認知，毒品價格非
    低、取得不易，且毒品交易向為政府查禁森嚴且重罰不寬貸
    ，衡諸常情，倘非有利可圖，殊無必要甘冒持有毒品遭查獲
    、重罰之極大風險，無端親送至交易處所，或於自身住處附
    近交易毒品之理。從而，舉凡有償交易，除確有反證足資認
    定係基於某種非圖利本意之關係外，通常尚難因無法查悉其
    買進、賣出之差價，而諉無營利之意思，或阻卻販賣犯行之
    追訴，致知過坦承者難辭重典，飾詞否認者反得逞僥倖，而
    失情理之平。經查，被告為智識正常之成年人，並有多次施
    用毒品之惡習，對於甲基安非他命價格昂貴，取得不易，毒
    品交易為政府檢警機關嚴予取締之犯罪，法律並就此懸有重
    典處罰，當知之甚稔，而被告與證人游進益非親非故，僅屬
    一般交往，倘無從中賺取差價或投機貪圖小利，豈有甘冒重
    典，依購入價格轉售或代購之理？是以被告主觀上具有營利
    之意圖乙節，灼然至明。
  (四)綜上所述，證人游進益於本院審理中所為前揭供證顯然悖於
    常理，要屬事後迴護被告之詞，不足採信。被告前開辯解有
    違常情，亦不可採。綜上調查，本件事證已甚明確，被告販
    賣第二級毒品之犯行堪予認定。
三、核被告先後2次販賣甲基安非他命予游進益之所為，均係犯
    毒品危害防制條例第4條第2項販賣第二級毒品罪（被告另犯
    之5次轉讓禁藥罪，經原審法院各判處有期徒刑七月，業據
    被告上訴於本院後撤回，已確定）。被告販賣而持有甲基安
    非他命之低度行為，應為販賣之高度行為所吸收，不另論罪
    。被告所犯上開2罪間，時間不同、犯意各別，應予分論併
    罰。又被告曾受事實欄所載之科刑及徒刑執行完畢，此有本
    院被告前案紀錄表1份供參，其受徒刑之執行完畢，於5年內
    故意再犯本件有期徒刑以上之前開2罪，均為累犯，皆應依
    刑法第47條第1項規定，加重其刑，惟上開販賣第二級毒品
    罪之法定本刑為無期徒刑部分，依法不得加重，僅就有期徒
    刑及得併科之罰金刑部分加重其刑。復被告於偵查及原審中
    自白前揭2次販賣第二級毒品犯行，均應依毒品危害防制條
    例第17條第2項之規定減輕其刑，並就罰金刑部分依法先加
    重後減輕之。
四、上訴駁回部分
    原審就被告所犯第一次販賣第二級毒品（即99年6月28日販
    賣予游進益）部分，認被告罪證明確，因而適用毒品危害防
    制條例第4條第2項、第17條第2項、刑法第11條、第47條第1
    項等規定，並審酌被告明知甲基安非他命為毒品，仍視政府
    反毒政策及宣導如無物，意圖營利而販賣第二級毒品甲基安
    非他命給他人施用，影響所及，非僅他人之生命、身體將可
    能受其侵害，社會、國家之法益亦不能免，為害之鉅，當非
    個人一己之生命、身體法益所可比擬，所為本應受有相當程
    度之刑事非難，惟另考量被告坦承犯行，且經查獲之販賣毒
    品次數及金額均屬有限，暨認檢察官具體求處有期徒刑7年2
    月尚有未洽等一切情狀，量處有期徒刑3年8月，並以扣案行
    動電話1支（含門號0000000000號SIM卡1張），為被告所有
    供販賣毒品所用之物，依毒品危害防制條例第19條第1項前
    段諭知沒收，及被告販賣毒品所得500元，雖未扣案，仍應
    依同條項規定諭知沒收，如全部或一部不能沒收時，以其財
    產抵償之，暨扣案之分裝袋41個，為被告所有預備供販賣第
    二級毒品犯罪所用之物，依刑法第38條第1項第2款之規定宣
    告沒收，尚無不合。被告猶執前詞上訴指摘原判決此部分為
    不當（否認犯罪），為無理由，此部分之上訴應予駁回。
五、撤銷改判之理由：
    原審就被告所犯第二次販賣第二級毒品（即99年7月4日販賣
    予游進益）部分，對被告論罪科刑，固非無見。惟查：當日
    係由游進益先以其行動電話與被告取得聯繫後，再由許金田
    開車載送游進益至被告住處附近，惟仍由游進益下車行走至
    被告住處門口，以1,000元之價格向被告購得甲基安非他命1
    小包等情，業據被告於原審坦認不諱，並經證人游進益及許
    金田於警詢、偵查中供證在卷，已如上述。且證人游進益於
    本院供證：因為許金田跟被告不認識，當時許金田並不知道
    伊係去購買安非他命，又伊身上僅有500元，所以再跟許金
    田借500元後，以1,000元向被告購買，當時買回來的壹包安
    非他命都是伊的，係因許金田當時也有施用毒品，看到伊上
    車時拿著安非他命，便與伊商量說每人500元等語（本院卷
    第99頁反面），與被告供承：「（問：7月4日游進益有沒有
    說他買的毒品是兩個人的？）沒有，從頭到尾我都不知道有
    許金田這個人」等語相符（本院卷第101頁反面）。由上堪
    認該次交易之當事人應僅為被告與游進益2人，而許金田並
    不與焉。原審未察，遽認該次交易係游進益先於其所使用之
    前揭行動電話中向被告表示欲與許金田合資購買甲基安非他
    命（見原判決正本第2頁第20行），與卷內證據資料不符，
    自有未當。被告上訴意旨否認此部分犯罪，固無理由，然原
    判決此部分既有上開可議之處，自應由本院將此部分及定執
    行部分撤銷改判。爰審酌被告有多次施用毒品前科，素行不
    佳，有本院被告前案紀錄表可按，其明知安非他命為第二級
    毒品，對人體有莫大之戕害，猶仍販賣安非他命與他人，危
    害國民身體健康及社會風氣甚鉅，且現值青壯猶不思以正當
    途徑賺取報酬，竟以此非法途徑為之，惡性非輕，兼衡犯罪
    動機、方法、所生之危害、生活狀況、品行、智識程度及犯
    後態度等一切情狀，量處有期徒刑3年8月，並與上開上訴駁
    回部分所處之徒刑，主刑部分定其應執行有期徒刑7年。扣
    案之第二級毒品甲基安非他命2包（驗餘共淨重8.2313公克
    ），係被告於99年7月4日販賣第二級毒品甲基安非他命所剩
    餘之毒品，業據被告於偵查中供述明確（偵查卷第81頁），
    應依毒品危害防制條例第18條第1項前段，於被告99年7月4
    日販賣第二級毒品罪下宣告沒收銷燬之，而毒品外包裝袋2
    個，係防止毒品潮濕、裸露且便於攜帶之物，係被告所有之
    物，應依毒品危害防制條例第19條第1項規定諭知沒收。而
    扣案之行動電話1支（含門號0000000000號SIM卡1張）及1,
    000元，分別為被告所有供販賣毒品所用之物及販賣毒品所
    得，業據被告供承在案，均應依同條例第19條第1項前段諭
    知沒收。另扣案之分裝袋41個，為被告所有，供分裝第二級
    毒品甲基安非他命以利販賣之用，業據被告於原審供承明確
    （原審卷第36頁背面），既尚未使用，應屬預備供販賣第二
    級毒品犯罪所用之物，應依刑法第38條第1項第2款之規定宣
    告沒收（最高法院92年度台上字第5872號判決要旨參照）。
    至警方自游進益身上查扣之甲基非他命1包（淨重0.47公克
    ），已因販賣完成而交付游進益，屬游進益所有，自非本案
    被告被查獲之毒品，即應於犯人游進益所犯之罪宣告沒收銷
    燬，本案爰不予宣告沒收，附此敘明。
據上論斷，應依刑事訴訟法第369條第1項前段、第368第、第364
條、第299條第1項前段，毒品危害防制條例第4條第2項、第17條
第2項、第18條第1項前段、第19條第1項，刑法第11條、第47 條
第1項、第51條第5款、第38條第1項第2款，判決如主文。
本案經檢察官邱美育到庭執行職務。
中    華    民    國   100    年    1     月    20    日
            刑事第二十一庭審判長法  官  蔡聰明
                                法  官  趙文
                                法  官  楊力進
以上正本證明與原本無異。
如不服本判決，應於收受送達後十日內向本院提出上訴書狀，其
未敘述上訴之理由者並得於提起上訴後十日內向本院補提理由書
（均須按他造當事人之人數附繕本）「切勿逕送上級法院」。
                                書記官  彭威翔
中    華    民    國   100    年    1     月    20    日
附錄：本案論罪科刑法條全文。
毒品危害防制條例第4條
製造、運輸、販賣第一級毒品者，處死刑或無期徒刑；處無期徒
刑者，得併科新臺幣 2 千萬元以下罰金。
製造、運輸、販賣第二級毒品者，處無期徒刑或 7 年以上有期
徒刑，得併科新臺幣 1 千萬元以下罰金。
製造、運輸、販賣第三級毒品者，處 5 年以上有期徒刑，得併
科新臺幣 7 百萬元以下罰金。
製造、運輸、販賣第四級毒品者，處 3 年以上 10 年以下有期
徒刑，得併科新臺幣 3 百萬元以下罰金。
製造、運輸、販賣專供製造或施用毒品之器具者，處 1 年以上
7 年以下有期徒刑，得併科新臺幣 1 百萬元以下罰金。
前五項之未遂犯罰之。